【裁判字號】    95,交聲,168
【裁判日期】    950630
【裁判案由】    違反道路交通管理處罰條例聲明異議
【裁判全文】
臺灣苗栗地方法院交通事件裁定   95年度交聲字第168號
移送機關    交通部公路總局新竹區監理所苗栗監理站
異  議  人
即受處分人   甲○○
上列異議人因違反道路交通管理處罰條例案件，對於交通部公路
總局新竹區監理所苗栗監理站於95年5 月24日以竹監苗字第裁54
-ABY292280號所作出處分（原舉發案號：台北市政府警察局北市
警交字第ABY292280 號），聲明異議，本院裁定如下：
    主  文
原處分撤銷。
    理  由
一、異議人之異議意旨略以：異議人於91年8 月接獲舉發違反道
    路交通管理事件通知單，所記載為：北市警交大字第ABY292
    280 號通知單，郵寄送達，依據通知單的違規時間與地點為
    91年8 月12日17時11分，在台北市○○○路○段1 號之3 違
    規事實，駕照吊扣期間駕車，舉發違反道路交通管理處罰條
    例第21條第1 項第7 款根據理由；復又接獲91年8 月12日通
    知單，通知單號碼第AIK00 0029號，填單日期：91年8 月12
    日。又接到89竹監六字第510007967 號通知單，係以郵寄送
    達，違規時間與地點為91年8 月12日17時11分，在台北市○
    ○○路○段1 號之3 ，違規事實為駕照吊扣期間駕車，舉發
    違反道路交通管理處罰條例第21條第1 項第7 款，所根據理
    由依北市警交大字第AIK000 029號，摯單填單日期：91年8
    月19日。後又接到掌電字第AI K000029號，為員警現場交付
    ，違規時間與地點為91年8 月12日17時11分，在台北市○○
    ○路○段1 號之3 ，違規事實：在劃有紅線路段停車，舉發
    違反道路交通管理處罰條例第56條第1 項第1 款，該通知單
    記載異議人身分證號，且無未帶駕照的違規處罰，也沒有代
    保管物件，因此可知道所有舉發違反道路交通管理處罰條例
    第21條第1 項第7 款者，根據的理由皆來自於91年8 月12日
    的掌電字第AIK000029 號通知單。所以，探求當時的事實應
    是本案是否成立的關鍵，然本案至今已經4 年，實難期待該
    員警仍能記得當時的情況，如今只能期望針對證據上所記載
    的事項舉證，祈貴院能瞭解異議人並無駕車之事實。再違反
    道路交通管理事件統一裁罰基準及處理細則第15條舉發汽車
    所有人、駕駛人違反道路交通管理事件，依下列規定當場暫
    代保管物件。一當場暫代保管其車輛牌照： (九)有 本條例
    第21條第1 項各款及第21條之1 第1 項各款所列情形之一者
    。第69條執行汽車牌照或駕駛執照之吊扣、吊銷、註銷處分
    ，由處罰機關登錄於公路監理電腦資料檔案。掌電字第AIK0
    00029 號通知單，是91年8 月12日17時11分由員警現場交付
    ，從字號可看出是掌上型電腦開出，單上記載異議人的身分
    證號碼，證明該員警查核過異議人的身分資料，根據上述第
    69條可得知當時員警已瞭解異議人駕照於吊扣期間，若員警
    認為異議人有駕車的事實，理應當場舉發並依上述第15條扣
    留異議人車牌駕照，事實並沒有，就算推說員警不知異議人
    駕照於吊扣期間，也應在異議人無法提出駕照供查核時，舉
    發異議人未帶駕照之事實，事實也沒有，如此應可證明員警
    瞭解異議人雖然在場，但並無駕車的事實，祈貴院能瞭解。
    又異議人接獲郵寄送達理由與處罰條例相同的3 張舉發通知
    單，卻來自不同單位，可推測開立舉發單的單位是依據推測
    或某內部規定的行為，事先並沒有溝通與瞭解實情，致異議
    人受到冤抑，異議人只有聲明異議，本以為案件已了，不料
    事隔4 年才知舊案未了，縱使裁罰早已過期限，如此損及異
    議人權益，不知為何？實無奈，祈貴院能秉持正義依據員警
    現場開立AIK000029 號通知單，異議人無駕車之事實，撤銷
    本項處分，必萬分感謝。且一輛停放於路邊紅線的車輛，若
    車內有人，當員警走向自己，必定早已駕車逃離，是人之常
    情。一輛停放於路邊的車輛，有員警在旁邊徘徊，相信多車
    輛所有人，如果已經看見，都會過去瞭解究竟是為何？是人
    之常情。一個違規事由，由3 個不同單位，在不同的時間皆
    開出舉發單，如果是已經過事先求證，不是依據推測或某種
    內部規定，出現如此錯誤的機率有多少？異議人願意相信這
    是一個誤會，只祈求貴院撤銷本項裁決處分，必萬分感謝。
    又根據刑事訴訟法第154 條犯罪事實應依證據認定之，無證
    據不得認定犯罪事實。本案唯一根據掌電字第AIK000 029號
    通知單，異議人已於上述說明，實已證明現場員警已經瞭解
    異議人無駕車的事實，再者以一個靜止停放的車輛，去推演
    動的駕車行為，或依照某內部規定甚至於憑空推測，就對異
    議人作成處分，實屬不當，異議人再次懇求貴院能秉持正義
    與法律原則撤銷本項裁決處分，必萬分感謝。為此交通部公
    路總局新竹區監理所苗栗監理站所為之處分，顯有錯誤，為
    此狀請鈞院撤銷原處分，以免冤抑，實感德便。
二、原處分意旨略以：異議人即受處分人甲○○於民國91年8 月
    1 2 日17時11分，駕駛車牌號碼AB -2146號自用小客車，行
    經台北市○○○路時，因有「駕駛執照吊扣期間」之違規事
    實，經警掣單舉發，有台北市政府警察局91年8 月12日北市
    警交大字第花ABY292280 號舉發違反道路交通管理事件通知
    單影本1 張在卷可考，其違反道路交通管理處罰條例第21條
    第1項 第7 款之規定，裁處罰鍰新臺幣（下同）12,000元，
    並吊銷駕駛執照。
三、按行政程序法第101 條規定「行政處分如有誤寫、誤算或其
    他類此之顯然錯誤者，處分機關得隨時或依申請更正之。前
    項更正，附記於原處分書及其正本，如不能附記者，應製作
    更正書，以書面通知相對人及已知之利害關係人。」因此原
    處分機關僅在於顯然錯誤情形下，予以更正原處分，並無重
    新處分之權利。又按道路交通案件處理辦法第4 條規定「聲
    明異議案件之處理，除準用刑事訴訟法有關規定外，依本辦
    法之規定處理之。」，又一事不再理為刑事訴訟法上一大原
    則，蓋對同一被告之一個犯罪事實，祇有一個刑罰權，不容
    重複裁判之原理。則本件件原處分機關依據台北市政府警察
    局北市警交大字第ABY292280 號舉發違反道路交通管理事件
    通知單，其上記載違規時間為91年8 月12日17時11分，到案
    日期為91年9 月12日前，於91年10月18日裁決，復於95 年5
    月24日再行裁決，此有91年10月18日、95年5 月24日裁決書
    在卷足憑。因此異議人僅有於91年8 月12日17時11分因有駕
    駛執照吊扣期間駕車之違規，原處分機關卻分別於91年10月
    18日及95年5 月24日2 次裁決，顯然對於同一交通違規案件
    ，有重複裁決之違法，本院參照上開說明，對於原處分機關
    於95年5 月24日之違法裁決，以程序上之理由予以撤銷。又
    本件原處分機關應係將91年10月18日之裁決，依行政程序法
    送達後，端視該裁決是否確定，依法而執行。
據上論斷，應依道路交通案件處理辦法第20條，裁定如主文。
中    華    民    國    95    年    6     月    30    日
                      交通法庭  法  官  張珈禎
上列正本證明與原本無異。
如不服本裁定，應於裁定送達後5 日內向本院提出抗告狀。
                                書記官  黃雅琦
中    華    民    國    95    年    6     月    30    日


司法院資訊處製作；財團法人民間司法改革基金會備份。
